【裁判字號】    89,台上,6568
【裁判日期】    891102
【裁判案由】    傷害致人重傷
【裁判全文】
最高法院刑事判決                              八十九年度台上字第六五六八號
    上  訴  人  甲○○
右上訴人因傷害致人重傷案件，不服台灣高等法院中華民國八十七年八月六日第二審
判決（八十七年度上訴字第二六四九號，起訴案號：台灣台北地方法院檢察署八十五
年度偵字第二三二四九、二四八二八號），提起上訴，本院判決如左：
    主  文
原判決撤銷，發回台灣高等法院。
    理  由
本件原判決引用第一審判決書所記載之事實、證據及理由，認定上訴人甲○○因友人
鄭鴻文不滿「伊哥」無線電計程車行之司機與其友人發生糾紛，而與鄭鴻文及張禮福
、「阿德」等七、八人（張禮福等人均年約十八歲、十九歲），共同基於傷害及毀損
之犯意聯絡，於民國八十五年十月十七日凌晨二時四十五分左右，在台北市○○○路
十一巷四十四號及台北市○○○路○段九十九號前，分持西瓜刀、木棒、鋁棒共同追
打、砍傷被害人詹忠魁、蕭秋龍、田純國等人，致詹忠魁受有外傷合併頂部撕裂傷及
蜘蛛膜下腔出血之傷害、蕭秋龍受有右手臂深切裂傷之傷害、田純國受有左手腕撕裂
傷合併肌腱及神經斷裂、左前臂撕裂傷合併左尺骨骨折及左手部多處撕裂傷合併多處
肌腱斷裂，雖經送醫急救及復健，手指關節仍僵硬變形，尺神經受傷未能回復，肌肉
萎縮嚴重，致生左手功能顯著障礙之一肢功能毀敗結果。並砸毀詹忠魁所有之Ｃ七－
四三九號計程車之車窗玻璃，足以生損害於詹忠魁等情，因而維持第一審依想像競合
犯論處上訴人共同傷害人之身體致重傷罪刑之判決，駁回檢察官在第二審之上訴，固
非無見。
惟查(一)、刑法第十條第四項第四款所稱毀敗一肢以上之機能，係指肢體因傷害之結果
完全喪失其效用者而言，初不以驗斷時之狀況如何為標準，如經過相當之診治而能回
復原狀，或雖不能回復原狀而僅祗減衰其效用者，仍不得謂為該款之重傷。原判決依
卷附之診斷證明書、台北榮民總醫院病歷資料公務查詢會簽意見表等相關資料，認定
被害人田純國左手受傷後，經送醫急救及復健，手指關節仍僵硬變形，尺神經受傷未
能回復，肌肉萎縮嚴重，致生左手功能顯著障礙之一肢功能毀敗結果，因論上訴人上
開之罪。微論其所謂「左手功能顯著障礙」，是否已達完全喪失其效用，原判決未詳
加調查說明，已有可議。且依卷附台北榮民總醫院八十七年三月十日北總行字第○
○五四○號函之說明：「二病患田純國因左掌、左前臂切割傷，造成左手食指、中指
、無名指之屈指肌腱斷裂、指神經斷裂以及左側尺神經受傷。曾於八十五年十月三十
日住院接受重建手術，復因左手食指、中指、無名指沾黏攣縮，於八十七年二月十日
至十六日住院接受肌腱放鬆術，日後仍需積極復健，但無可避免有顯著障礙，有可能
需要再次肌腱重建手術。」等語（第一審訴緝字卷第五十六、五十七頁）。如果無訛
，則田純國左手因所受傷害之結果，是否已完全喪失其效用，能否經過相當之治療而
回復原狀，或雖不能回復原狀而僅祇減衰其效用，亦有欠明瞭而待究明。原判決對此
亦未詳加調查釐清，剖析明白，遽為判決，尚嫌速斷。(二)、刑法第二百七十七條第二
項後段傷害致人於重傷罪，係因犯罪致發生一定結果而加重其刑之規定，按照同法第
十七條，須以行為人能預見其結果之發生，始有其適用；又所謂能預見乃指客觀情形
而言，與主觀上有無預見之情形不同。原判決引述前揭第一審判決所記載之事實及理
由認定上訴人有傷害致人於重傷之犯行。然第一審判決係記載上訴人與鄭鴻文等人共
同基於傷害之故意，分持西瓜刀、木棒等物共同追打、砍傷詹忠魁、蕭秋龍、田純國
等受第一審判決事實欄所記載之傷。但對田純國因而左手指關節仍僵硬變形，尺神經
受傷未能回復，肌肉萎縮嚴重，致左手功能顯著障礙之一肢功能毀敗之結果，是否為
其客觀上所能預見，未詳加記載。而其理由內亦僅謂上訴人就傷害田純國致生左手功
能毀敗結果，而西瓜刀乃鋒利之刀刃，以之砍傷人之手臂，足以生毀敗機能之結果，
亦非被告所不能預見，被告自應對此結果負責等語，亦未就上訴人對造成重傷害之結
果，係指客觀上能預見或是主觀上能預見，加以剖析說明，已有未洽。原判決未加以
糾正，仍予以維持，亦有可議。(三)、刑法第三百五十四條之毀損罪，依同法第三百五
十七條之規定，須告訴乃論。被害人詹忠魁於警訊中供稱：「我無故被傷，我要提出
告訴，依法處理。」嗣於偵查中即未就是否提出告訴有所陳述，有台灣台北地方法院
檢察署八十五年度偵字第二三二四九號偵查卷之影印卷可稽。是以詹忠魁對上訴人毀
損其計程車玻璃部分，是否已提出告訴，即非全無研求審酌之餘地。上訴意旨指摘原
判決不當，尚非無理由，應認有撤銷發回更審之原因。原判決不另為無罪及不受理諭
知部分，基於審判不可分原則，併予發回。
據上論結，應依刑事訴訟法第三百九十七條、第四百零一條，判決如主文。
中      華      民      國    八十九    年     十一     月      二      日
                              最高法院刑事第四庭
                                  審判長法官  董  明  霈
                                        法官  丁  錦  清
                                        法官  林  茂  雄
                                        法官  王  居  財
                                        法官  張  祺  祥
      右正本證明與原本無異
                                              書  記  官
中      華      民      國    八十九    年     十一     月      六      日


司法院資訊處製作；財團法人民間司法改革基金會備份。
